## Упражнение 2

Имеются данные по импорту сливочного масла в РФ. Необходимо построить графики плотности массы поставок (Netweight.kg.mean) по годам. 

Цветом показать периоды с января по август и с сентября по декабрь каждого года. Необходимо построить один и тот же график средствами «base», «lattice» и «ggplot2» и сохранить в формат png.

Нас интересует эффект от введения продовольственных санкций.

## Обработка исходных данных

#### Первые 6 строк исходной таблицы

```{r, echo=FALSE, message=FALSE, null_prefix=TRUE, comment=NA, fig.height=15}

library(data.table)
library(lattice)
library(ggplot2)
library(knitr)

# блокируем вывод цифр с показателями степеней
options(scipen = 1000000)

# загружаем файл с данными по импорту
fileURL = 'https://raw.githubusercontent.com/aksyuk/R-data/master/COMTRADE/040510-Imp-RF-comtrade.csv'

# создаём директорию для данных, если она ещё не существует
if (!file.exists('./data')) {
  invisible(capture.output( dir.create('./data') ))
}

# создаём файл с логом загрузок, если он ещё не существует
if (!file.exists('./data/download.log')) {
  invisible(capture.output( file.create('./data/download.log') ))
}

# загружаем файл, если он ещё не существует
if (!file.exists('./data/040510-Imp-RF-comtrade.csv')) {
  download.file(fileURL, './data/040510-Imp-RF-comtrade.csv')

  # делаем запись в лог
  write(paste('File "040510-Imp-RF-comtrade.csv" loaded', Sys.time()), file = './data/download.log', append = T)
}

# читаем данные из загруженного .csv-файла во фрейм, если он ещё не существует
if (!exists('DT.import')) {
  DT.import = data.table(read.csv('./data/040510-Imp-RF-comtrade.csv', stringsAsFactors = F))
}

# первые 6 записей из таблицы с данными
kable(head(DT.import[,c(1:10)]), row.names = T)
kable(head(DT.import[,c(11:17)]), row.names = T)

```

#### Количество пропущенных значений в столбце Netweight.kg

```{r, echo=FALSE, message=FALSE, null_prefix=TRUE, comment=NA, fig.height=15}

# сколько NA в столбце Netweight.kg
sum(is.na(DT.import$Netweight.kg))

```

#### Вычислим среднее значение Netweight.kg по каждому году и создадим новую переменную Netweight.kg.mean в которой пропуски из колонки Netweight.kg будут заполнены средними значениями за год

```{r, echo=FALSE, message=FALSE, null_prefix=TRUE, comment=NA, fig.height=15}

# явное преобразование типа, чтобы избежать проблем при заполнении пропусков
DT.import[, Netweight.kg := as.double(Netweight.kg)]
 
# считаем среднее арифметическое и округляем до целого, как исходные данные
mean_by_year = DT.import[, round(mean(.SD$Netweight.kg, na.rm = T), 0), by = Year]
colnames(mean_by_year) = c("Year", "Netweight.kg.mean")
mean_by_year

# создаем переменную Netweight.kg.mean в которой заменяем пропуски на среднее по году
DT.import[, Netweight.kg.mean := round(mean(.SD$Netweight.kg, na.rm = T), 0), by = Year]
DT.import[!is.na(Netweight.kg), Netweight.kg.mean := Netweight.kg]

```

## Печатаем графики

Ось Y на графиках ограничена значением 0.000085. При этом происходит обрезание верхней части графиков плотности для 2018 и 2019 годов. Данное значение для оси Y выбрано по причине того, что при больших значениях предела по Y, при которых графики плотности за 2018 и 2019 года отображаются полностью, графики за остальные года становятся фактически нечитабельными.

#### Базовая графическая система

```{r, echo=FALSE, message=FALSE, null_prefix=TRUE, comment=NA, fig.height=15}

# определяем месяц (Month)
DT.import$Month = as.numeric( substring(DT.import$Period, 5, 6) )

# определяем периоды (Period.Month): январь-август и сентябрь-декабрь и преобразуем переменую в фактор
DT.import$Period.Month[DT.import$Month <= 8] = "january-august"
DT.import$Period.Month[DT.import$Month > 8] = "september-december"
DT.import$Period.Month = as.factor(DT.import$Period.Month)

# преобразуем Year в фактор
DT.import$Year = as.factor(DT.import$Year)

###

# перечень лет
years = unique(DT.import$Year)

# минимальные и максимальные значения Netweight.kg.mean
#maxnw = max(DT.import$Netweight.kg.mean)
#minnw = min(DT.import$Netweight.kg.mean)

# печать серии графиков
plot_base = function() {

  par(mfrow = c(5, 2))
  for (year in years) {
    # извлекаем данные за год
    current_year = DT.import[DT.import$Year == year, ]
    # извлекаем данные по периодам
    jan_aug = current_year$Netweight.kg.mean[current_year$Period.Month == "january-august"]
    sep_dec = current_year$Netweight.kg.mean[current_year$Period.Month == "september-december"]
    # рассчитываем плотности
    d1 = density(jan_aug)
    d2 = density(sep_dec)
    # печатаем график
    plot(d1, main = year, xlim = c(-100000, 500000), ylim = c(0, 0.000085), xlab = "Netweight.kg.mean", ylab = 'Density', col = "blue")
    lines(d2, col = "red")
    grid()
    legend("topright", title = "Periods", legend = c("january-august", "september-december"), col = c("blue", "red"), lty = 1)
  }

}

# выводим график
plot_base()

# выводим график в файл
png('Pic-01.png', width = 2000, height = 5000, res = 300)
  plot_base()
invisible(dev.off())

```

#### lattice

```{r, echo=FALSE, message=FALSE, null_prefix=TRUE, comment=NA, fig.height=15}

# изменяем порядок фактора Year
old_year = DT.import$Year
DT.import$Year = factor(DT.import$Year, levels = c(2018, 2019, 2016, 2017, 2014, 2015, 2012, 2013, 2010, 2011))

# печать серии графиков
plot_lattice =
  densityplot(~ Netweight.kg.mean | Year, data = DT.import,
  ylim = c(-0.000005, 0.000085), xlim = c(-100000, 500000), 
  groups = Period.Month,
  layout = c(2, 5),
  type = c("l", "g"),
  col = c("blue", "red"),
  plot.points = FALSE,
  key = list( space = "top", columns = 2, title = "Periods", cex.title = 1,
    lines = list(col = c("blue", "red"), lty = c(1, 1)),
    text = list(c("january-august", "september-december")) ),
  main = 'Years',
  xlab = 'Netweight.kg.mean', ylab = 'Density')

# выводим график
plot_lattice

# выводим график в файл
png('Pic-02.png', width = 2000, height = 5000, res = 300)
  print(plot_lattice)
invisible(dev.off())

```

#### ggplot2

```{r, echo=FALSE, message=FALSE, null_prefix=TRUE, comment=NA, fig.height=15}

# изменяем порядок фактора Year на исходный
DT.import$Year = old_year

# график плотности Netweight.kg.mean с разделением по периодам года (январь-август, сентябрь-декабрь)
gp = ggplot(data = DT.import, aes(x = Netweight.kg.mean, color = Period.Month)) + geom_density()

# переопределяем цвета
gp = gp + scale_colour_manual(name = "Periods", values = c("blue", "red"))

# добавляем подписи осей и заголовок
gp = gp + xlab("Netweight.kg.mean")
gp = gp + ylab("Density")
gp = gp + ggtitle("Years")

# располагаем легенду внизу
gp = gp + theme(legend.position = "bottom")

# задаем значения по оси x и поворачиваем их на 45 градусов
gp = gp + scale_x_continuous(name = "Netweight.kg.mean", breaks = seq(-100000, 500000, 100000), labels = seq(-100000, 500000, 100000), limits = c(-100000, 500000))
gp = gp + theme(axis.text.x = element_text(angle = 45, hjust = 1))

# пределы по оси y
gp = gp + coord_cartesian(ylim = c(0, 0.000085))

# добавляем фасетки для разных лет
gp = gp + facet_wrap(~ Year, ncol = 2)

# выводим график
gp

# выводим график в файл
png('Pic-03.png', width = 2000, height = 5000, res = 300)
  print(gp)
invisible(dev.off())

```